臺灣高雄地方法院民事裁定
108年度消債更字第419號
聲  請  人  謝連凱（原名：謝舜偉）
0000000000000000

0000000000000000

上列當事人因消費者債務清理事件聲請更生，本院裁定如下：
    主  文
聲請人謝連凱自中華民國一○九年四月二十二日下午四時起開始
更生程序。
命司法事務官進行本件更生程序。
    理  由
一、按債務人不能清償債務或有不能清償之虞者，得依本條例所
    定更生或清算程序，清理其債務；債務人無擔保或無優先權
    之本金及利息債務總額未逾新臺幣（下同）12,000,000元者
    ，於法院裁定開始清算程序或宣告破產前，得向法院聲請更
    生；法院開始更生程序之裁定，應載明其年、月、日、時，
    並即時發生效力；法院開始更生或清算程序後，得命司法事
    務官進行更生或清算程序，必要時得選任律師、會計師或其
    他適當之自然人或法人1人為監督人或管理人，消費者債務
    清理條例（下稱消債條例）第3條、第16條第1項、第42條第
    1項、第45條第1項分別定有明文。
二、聲請意旨略以：伊有不能清償債務情事，前向鼓山區調解委
    員會聲請調解，惟調解不成立。伊又未經法院裁定開始清算
    程序或宣告破產，爰聲請更生等語。
三、經查：
  ㈠聲請人前向鼓山區調解委員會聲請調解，於民國108年1月24
    日調解不成立，嗣於108年11月13日具狀向本院聲請更生等
    情，有調解不成立證明書（卷第15頁）附卷可稽，堪信為真
    實。　　
  ㈡聲請人於106年度及107年度均無申報所得，名下無財產，有
    國泰人壽保單解約金24,088元（已扣保單借款102,000元）
    ；又聲請人自陳受雇張簡彥宏從事石材美容零工，日薪800
    元，每月工作日收約20日至25日，日結日領，平均每月收入
    約18,000元，收入不足支出時，即賴保單借款支應，現未領
    取任何補助或給付等情，有財政部高雄國稅局106年至107年
    綜合所得稅各類所得資料清單及財產歸屬資料清單（卷第16
    頁、第45至46頁）、財產及收入狀況說明書（卷第5至7頁）
    、債權人清冊（卷第9至10頁）、戶籍謄本（卷第61頁）、
    勞工保險被保險人投保資料表（卷第47頁）、個人商業保險
    查詢結果表（卷第37頁）、財團法人金融聯合徵信中心前置
    協商專用債權人清冊（卷第88至90頁）、信用報告（卷第91
    至94頁）、社會補助查詢表（卷第115至117頁）、高雄市政
    府都市發展局函（卷第106頁）、勞動部勞工保險局函（卷
    第107頁）、勞動部勞動力發展署高屏澎東分署函（卷第108
    頁）、存簿（卷第17至34頁）、收入切結書（卷第96頁）、
    國泰人壽保險股份有限公司函（卷第109至110頁）等附卷可
    證。則在別無其他資料可認聲請人有其他收入之情形下，以
    其自陳每月收入約18,000元核算現在償債能力之基礎，堪認
    妥適。
  ㈢關於聲請人必要生活費用部分，聲請人雖主張於兄長房屋租
    屋居住，每月支出16,000元（包含每月房屋租金3,000元）
    乙情，並提出兄長書立之切結書為證（卷第104頁）。惟按
    債務人必要生活費用，以最近1年衛生福利部或直轄市政府
    所公告當地區每人每月最低生活費1.2倍定之，消債條例第6
    4條之2第1項定有明文。本院參酌衛福部社會司所公告109年
    度高雄市最低生活費為13,099元，又該最低生活費用之標準
    ，係照當地最近1年平均每人消費支出60％訂定，依其基準之
    家庭收支調查報告調查表格式所示有關經常性支出之調查項
    目，包括利息支出、食品、衣著、房租及水費、電費、醫療
    保健、交通、娛樂、教育等，已涵蓋聲請人所陳報之支出項
    目。是本院認聲請人必要生活費用以最低生活費之1.2倍即1
    5,719元計算已足，逾此範圍難認必要。
  ㈣關於聲請人扶養支出部分，聲請人稱扶養母親蒲月綢，每月
    支出扶養費3,000元。經查，蒲月綢係43年生，於106年度及
    107年度均無申報所得，名下無財產，前於104年4月14日至2
    5日因左腦出血併右側偏癱及失語症就醫治療，107年12月3
    日因舌下腺癌併頸部淋巴轉移術後、右側下頜骨骨髓炎接受
    治療中，屬中度身心障礙，另於100年12月23日領取921,435
    元勞保老年給付，自108年4月起每月領取身障補助4,872元
    等情，此有戶籍謄本（卷第62頁）、所得資料清單及財產歸
    屬資料清單（卷第97至99頁）、身障證明（卷第13頁）、高
    雄市政府都市發展局函（卷第106頁）、社會補助查詢表（
    卷第111至114頁）、勞工保險被保險人投保資料表（卷第95
    頁）、勞動部勞工保險局函（卷第107頁）、戴德森醫療財
    團法人嘉義基督教醫院診斷證明（卷第123頁）、振興醫院
    診斷證明（卷第14頁）、醫療費用收據（卷第59至60頁）、
    存簿（卷第100至103頁）附卷可考。足認蒲月綢年事已高，
    並無謀生能力，雖曾領取勞保老年給付，惟距今已有一段期
    間，且金額非鉅，復無繼續性之收入，應難以維持自己生活
    ，有受聲請人及另2名子女扶養之權利。至蒲月綢需受扶養
    程度，因其居住於聲請人兄長所有房屋，爰自其必要生活費
    用中扣除相當於房租支出所佔比例（109年度高雄市每人每
    月不含房屋支出之最低生活費11,890元），扣除每月領取之
    身障補助後，再由聲請人與其餘2名扶養義務人共同負擔扶
    養費，聲請人應分擔2,339元【計算式：（11,890－4,872）÷
    3＝2,339】，逾此範圍難認必要。
  ㈤承上，聲請人目前每月收入18,000元，扣除個人必要支出15,
    719元、母親扶養費2,339元後，已無餘額，然聲請人表明欲
    聲請更生程序且可提出每月2,648元之還款方案（見卷第85
    至87頁聲請人108年12月16日補正狀），而聲請人目前負債
    總額為2,633,088元（卷第9至10頁債權人清冊），扣除國泰
    人壽保單解約金24,088元後，以每月所欲償還金額逐年清償
    ，至少須約82年【計算式：（2,633,088－24,088）÷2,648÷1
    2≒82】始能清償完畢，應認其已不能清償債務。此外，聲請
    人無擔保或無優先權之債務總額未逾1,200萬元，且無消債
    條例第6條第3項、第8條或第46條各款所定駁回更生聲請之
    事由存在。則聲請人聲請更生為有理由，應予准許，爰命司
    法事務官進行本件更生程序。
四、依消債條例第11條第1 項、第45條第1 項、第16條第1 項，
    裁定如主文。
中　　華　　民　　國　 109　　年　　4 　　月　　22　　日
              　　民事庭　  　法　官　陳宛榆
以上正本係照原本作成。
本裁定不得抗告。
中　　華　　民　　國　 109　　年　　4 　　月　　22　　日
  　                          書記官　何福添